【裁判字號】    95,台非,275
【裁判日期】    951031
【裁判案由】    毀棄損壞
【裁判全文】
最高法院刑事判決              九十五年度台非字第二七五號
上  訴  人  最高法院檢察署檢察總長
被      告  甲○○
上列上訴人因被告毀棄損壞案件，對於台灣台北地方法院中華民
國九十五年四月二十四日第一審確定判決（九十五年度易字第七
九五號，聲請簡易判決處刑案號：台灣台北地方法院檢察署九十
五年度偵字第一九三八號），認為違法，提起非常上訴，本院判
決如下：
    主  文
原判決關於違背法令部分撤銷。
    理  由
非常上訴理由稱：「按判決不適用法則或適用不當者，為違背法
令，刑事訴訟法第三百七十八條定有明文。而案件具備訴訟要件
，依法應為實體判決，法院誤為不受理之判決，其不受理訴訟即
係不當，依同法第三百七十九條第五款規定，為判決當然違背法
令。又刑事訴訟法第二百三十二條規定，犯罪之被害人得為告訴
；所謂犯罪之被害人，指因犯罪行為而直接受害之人而言。關於
財產法益被侵害時，該財產之所有權人固為直接被害人，即對於
該財產有事實上管領支配力之人，因他人之犯罪行為致其管領支
配力受有侵害者，亦屬犯罪之直接被害人，自得為告訴（鈞院八
十八年度台非字第三七二號、九十一年度台非字第二六二號判決
參照）。查本件告訴人莊凱文為台北客運公司之受僱人，為該公
司所有車號2U-269號營業大客車司機，於民國九十四年十一月二
十日下午七時五十分許，被告甲○○在台北市○○區○○路一一
０巷毀損該大客車之玻璃時，就該大客車為事實上有管領支配力
之人，屬犯罪直接被害人，且於被毀損當日即出面向台北市政府
警察局松山分局三民派出所對被告甲○○提出毀損告訴，其告訴
自屬合法。詎原審未察，竟認告訴人之告訴不合法，而為公訴不
受理之諭知，顯有適用法則不當之違誤。案經確定，爰依刑事訴
訟法第四百四十一條、第四百四十三條提起非常上訴，以資糾正
。」等語。
本院按判決不適用法則或適用不當者，為違背法令，刑事訴訟法
第三百七十八條定有明文。而案件具備訴訟要件，依法應為實體
判決，法院誤為不受理之判決，其不受理訴訟即係不當，依同法
第三百七十九條第五款規定，為判決當然違背法令。又刑事訴訟
法第二百三十二條規定「犯罪之被害人，得為告訴。」所謂犯罪
之被害人，指因犯罪行為而直接受害之人而言；關於財產法益被
侵害時，該財產之所有權人固為直接被害人，而對於該財產有事
實上管領支配力之人，因他人之犯罪行為致其管領支配力受有侵
害者，亦屬犯罪之直接被害人，自得為告訴。本件原判決以：第
一審檢察官聲請簡易判決處刑意旨略稱：被告甲○○於民國九十
四年十一月二十日晚間七時五十分許，駕駛自用小客車，行經台
北市○○區○○路一一０巷巷口時，與駕駛台北汽車客運股份有
限公司（下稱台北客運公司）第六０四路公車（車號為2U-269
）之司機莊凱文發生行車糾紛，被告竟因一時氣憤，徒手敲擊該
公車右前側之車門玻璃，使該車門玻璃破裂，致生損害於台北客
運公司及莊凱文，經莊凱文提出告訴，因認被告係犯刑法第三百
五十四條之罪等語；因莊凱文僅係台北客運公司之受僱人，並非
犯罪之被害人，其告訴為不合法，因而應諭知不受理之判決。然
查莊凱文對於所駕駛之上述大客車，具有事實上之管領支配力，
被告毀損該大客車之車門玻璃，侵害其事實上之管領支配力，其
即屬犯罪之直接被害人；其既已為合法之告訴，自應為實體判決
。原判決誤認莊凱文並非犯罪之被害人，而為不受理之判決，顯
有不受理訴訟係不當之違背法令。案經確定，非常上訴意旨執以
指摘，為有理由。因原判決尚非不利於被告，應由本院將原判決
關於違背法令部分撤銷，以資糾正。
據上論結，應依刑事訴訟法第四百四十七條第一項第一款前段，
判決如主文。
中    華    民    國  九十五  年    十    月  三十一  日
                      最高法院刑事第九庭
                          審判長法官  陳  正  庸
                                法官  賴  忠  星
                                法官  王  居  財
                                法官  林  開  任
                                法官  林  立  華
      本件正本證明與原本無異
                                      書  記  官
中    華    民    國  九十五  年  十一    月   十三   日
                                                      Ｋ


司法院資訊處製作；財團法人民間司法改革基金會備份。
